【裁判字號】    98,交聲,1625
【裁判日期】    981228
【裁判案由】    聲明異議
【裁判全文】
臺灣彰化地方法院交通事件裁定        98年度交聲字第1625號
原處分機關  交通部公路總局臺中區監理所彰化監理站
異  議  人  甲○○
即受處分人
上列異議人即受處分人因違反道路交通管理處罰條例案件，對於
交通部公部總局臺中區監理所彰化監理站於中華民國98年11月6
日所為之處分（彰監四字第裁64-GE0000000號裁決書），聲明異
議，本院裁定如下：
    主  文
原處分撤銷。
甲○○不罰。
    理  由
一、原處分機關略以：異議人即受處分人甲○○（下稱受處分人
    ）駕駛車牌號碼9528-HW號自用小客車，於98年9月4日晚間
    11時50分許，在臺中市○○路與中山路口，因「領有機器腳
    踏車執照駕駛小型車」違規，爰依道路交通管理處罰條例第
    21條第1項第2款之規定於98年11月6日裁處受處分人罰鍰新
    臺幣8400元，原處分並無不合等語。
二、聲明異議意旨略以：受處分人於98年9月4日晚間9時許，已
    在彰化縣花壇鄉○○路○段114號住處內就寢，並未到前開違
    規處所，且前開車輛非受處分人所有，罰單上簽名亦非受處
    分人所簽，請准撤銷原處分等語。
三、按法院受理交通事件，準用刑事訴訟法之規定，道路交通管
    理處罰條例第89條前段定有明文。而按犯罪事實應依證據認
    定，無證據不得認定犯罪事實，刑事訴訟法第154條第2項亦
    定有明文。又認定不利於被告之事實，須依積極證據，苟積
    極證據不足為不利於被告事實之認定時，即應為有利於被告
    之認定，更不必有何有利之證據；認定犯罪事實所憑之證據
    ，雖不以直接證據為限，間接證據亦包括在內，然而無論直
    接或間接證據，其為訴訟上之證明，須於通常一般之人均不
    致有所懷疑，而得確信為真實之程度者，始得據為有罪之認
    定，若其關於被告是否犯罪之證明未能達此程度，而有合理
    性懷疑之存在，致使無從形成有罪之確信，根據「罪證有疑
    ，利於被告」之證據法則，即不得遽為不利於被告之認定（
    最高法院30年上字第816號、76年臺上字第4986號判例意旨
    參照）。基此，法院於受理違反道路交通管理處罰條例案件
    時，亦應有其適用；易言之，法院於踐行完調查證據之程序
    後，為事實之認定時，如就原處分機關所認定之行為人違規
    事實仍有合理之懷疑，而無法達到確信行為人確有該當於道
    路交通管理處罰條例各該處罰條文之構成要件事實時，即應
    依刑事訴訟上之待證事實「倘有懷疑，則從被告之利益作解
    釋」之證據法則，作對受處分人有利之認定。
四、本件原處分機關無非係以臺中市警察局所製發之舉發違反道
    路交通管理事件通知單為裁處之論據，惟受處分人甲○○堅
    決否認有何違規情事，並以前詞置辯。經查：
(一)懸掛0110-WP號車牌之自用小客車之駕駛人於前開時地因「
    領有機器腳踏車執照駕駛小型車」之違規事實，經臺中縣市
    警察局依法舉發，並由原處分機關為本案裁決等情，業據證
    人即舉發員警許俊郎到庭結證明確，並有臺中市警察局舉發
    違反道路交通事件管理通知單1份、職務等件在卷可稽，且
    為受處分人所不爭執，應堪認定。
(二)是本件應予審究者，即為駕駛前開車輛者是否為本案受處分
    人。經查，證人即開單員警許俊郎於本院結證稱，當天係擴
    大臨檢酒測，在臺中市○○路與中山路口攔下1輛懸掛車牌
    號碼0110-WP號車牌黑色凌志自用小客車，當時伊請駕駛人
    出示駕照、行照，駕駛停頓一下後就表示沒有駕照，並出示
    沒有相片的健保卡，伊為了確認身份就依健保卡上資料請值
    班台查證，經回報確認並無駕照，伊即再依懸掛車牌查詢，
    但查出來應是國瑞廠牌的車，於是伊就將駕駛帶回警局，並
    依車身上引擎號碼查詢確認該車應係車牌號碼9528-HW號凌
    志自用小客車，駕駛即表示該車為權利車並出示讓渡書，伊
    就據此開了3張罰單，伊無法確定當天駕駛是否為本案受處
    分人，只記得駕駛是年約30幾歲之男性，因為那位駕駛只有
    給伊無照片之健保卡檢視，所以伊為了確認身份，有調出「
    甲○○」的前科和戶役政資料，都和那位駕駛講的一樣，而
    且駕駛也表示0110-WP號車牌為弟媳李秋燕所有，和伊所調
    資料相符等語。受處分人並於本院訊問時供稱，李秋燕確為
    伊弟媳且有前開車輛，但都是伊弟弟李國方在開，伊已經很
    久沒和弟弟與弟媳相處來往，家人也都知道伊有妨害自由和
    妨害風化前科，而李國方現在正被通緝中，伊健保卡於4、5
    年前早已遺失並申請補發，本案伊會清楚記得當天作息是因
    為伊早在98年9月10日要考駕照時就知道被開立本案罰單，
    所以可以確認在前幾天即案發當天，女朋友有來伊住處可以
    證明伊不在臺中等語。則員警既均未曾以有照片之證件或口
    卡片等資料確認當天駕駛身份，所據以確認之其他資料亦均
    為與受處分人有一定親誼關係、瞭解家中成員及過往前科之
    人可知悉，當天駕駛前開車輛是否為本案受處分人即有所疑
    。此外，且本件舉發違反道路交通事件管理通知單上「甲○
    ○」筆跡除與受處分人於本件送達證書、聲明異議狀及當庭
    書寫之筆跡不同外，亦與本院依職權調閱本院90年度訴字第
    1227號卷宗內訊問筆錄上受處分人之簽名筆跡可見有顯著不
    同，有舉發違反道路交通事件管理通知單、送達證書、聲明
    異議狀、受處分人當庭書寫資料及訊問筆錄等件在卷可稽，
    是受處分人是否為前開車輛之駕駛人而有前述違規，尚有疑
    義。則受處分人是否為前開違規事實，即有合理懷疑存在，
    根據「罪證有疑，利於被告」之證據法則，即應為受處分人
    有利之認定，自難單憑原舉發機關上開所指情節，即遽認受
    處人確有前開違規之事實，原處分機關未及詳查，徒憑舉發
    機關之舉發，即對受處分人為首揭之處分，難認適法，爰撤
    銷原處分，依法為受處分人不罰之諭知。
五、據上論結，應依道路交通管理處罰條例第87條第2項、道路
    交通案件處理辦法第20條前段，裁定如主文。
中    華    民    國    98    年    12    月    28    日
                 交通法庭             法  官  蔡家瑜
以上正本證明與原本無異。
如不服本裁定，應於裁定送達後五日內向本院提出抗告狀(須附
繕本 )。
中    華    民    國    98    年    12    月    28    日
                                      書記官  陳秀鳳

司法院資訊處製作；財團法人民間司法改革基金會備份。
